臺灣板橋地方法院刑事判決　　　　　　　99年度易字第3370號
公　訴　人　臺灣板橋地方法院檢察署檢察官
被　　　告　廖淑貞
上列被告因違反毒品危害防制條例案件，經檢察官提起公訴（九
十九年度偵字第二五八七四號），本院判決如下：
    主  文
廖淑貞持有第一級毒品，處拘役拾日，如易科罰金，以新臺幣
壹仟元折算壹日。扣案毒品海洛因壹包（驗餘淨重貳點伍玖公克
）沒收銷燬之。
    事  實
一、廖淑貞明知海洛因業經毒品危害防制條例第二條第二項第一
    款規定列為第一級毒品管理，不得非法持有。竟基於持有第
    一級毒品海洛因之犯意，於民國九十九年六月十三日某時起
    ，自不明人士處取得毒品海洛因一包，旋在臺北縣永和市（
    現改制為新北市永和區，下同）新生路一四七巷二弄二十一
    號二樓住處內，無故持有之。嗣於九十九年六月十六日十七
    時許，新北市政府警察局（改制前為臺北縣政府警察局）永
    和分局新生派出所警員前往上址處理糾紛時，在上址住處（
    出租套房）之床頭櫃上，發現其持有之第一級毒品海洛因一
    包（扣案淨重二．六四公克，經取樣０．０五公克檢驗用罄
    ，驗餘淨重二．五九公克）；另起出廖淑貞所有供施用之第
    二級毒品安非他命殘渣袋一個及吸食器一組（所涉施用第二
    級毒品部分，由檢察官另聲請簡易判決處刑）。
二、案經新北市政府警察局（改制前為臺北縣政府警察局）永和
    分局移送臺灣板橋地方法院檢察署檢察官偵查起訴。
    理  由
壹、程序方面：
一、按被告之自白非出於強暴、脅迫、利誘、詐欺、疲勞訊問、
    違法羈押或其他不正之方法，且與事實相符者，得為證據，
    刑事訴訟法第一百五十六條第一項定有明文。本案被告廖淑
    貞於本院審理中，爭執其警詢中之陳述具有任意性，認係在
    神智不清、有幻聽、幻覺之情形下所為。惟經本院勘驗警詢
    錄音帶，其在警詢中之應訊係採全程連續錄音方式，期間並
    無中斷，而錄音內容清晰，詢問方式採一問一答方式進行，
    由一名警員負責詢問，另一名警員負責打字紀錄，警員之詢
    問態度平和、語調正常。被告之精神正常且均能明瞭問題內
    容，回答問題之音量與詢問警員之音量相較，大致相當，可
    清楚分辨回答內容，錄音內容核與警詢筆錄內容大致相符。
    問答間夾雜有打字聲，及停等打字之時間，無逐字照唸筆錄
    之情形，此有本院一百年五月十六日勘驗筆錄在卷可稽。而
    依被告在回答問題之語調、態度，均能明確瞭解問話之內容
    ，並為切題之回答，甚至對本案持有海洛因部分亦有所辯解
    ，難認其警詢筆錄係在神智不清，非自由意志下所為，其供
    述持有毒品之內容，亦有卷內扣案物品相符，其警詢筆錄自
    有證據能力。
二、次按，被告以外之人於審判外之言詞或書面陳述，除法律有
    規定者外，不得作為證據；又被告以外之人於審判外之陳述
    ，雖不符合同法第一百五十九條之一至第一百五十九條之四
    之規定，但經當事人於審判程序同意作為證據，法院審酌該
    言詞陳述或書面陳述作成時之情況，認為適當者，亦得為證
    據。當事人、代理人或辯護人於法院調查證據時，知有第一
    百五十九條第一項不得為證據之情形，而未於言詞辯論終結
    前聲明異議者，視為有前項之同意，刑事訴訟法第一百五十
    九條第一項及第一百五十九條之五分別定有明文。經查，本
    判決下列所引用之各該被告以外之人於審判外之陳述（包含
    書面陳述），雖屬傳聞證據，但檢察官及被告於本院準備程
    序及審判期日中，均同意此部分之證據有證據能力，且迄至
    言詞辯論終結前亦未撤回前開同意，本院審酌上開證據資料
    製作時之情況，尚無違法不當及證明力明顯過低之瑕疵，亦
    認為以之作為證據應屬適當，揆諸前開刑事訴訟法第一百五
    十九條之五規定，認前揭證據資料均有證據能力，合先敘明
    。
貳、實體方面：
一、訊據被告廖淑貞於本院審理中，固坦承於上揭時地，在其住
    處床頭櫃上扣得毒品海洛因一包之事實不諱，但矢口否認被
    訴持有毒品海洛因之犯行，辯稱：伊有吸食安非他命之惡習
    ，平日即神智不清，警詢中之陳述非出於自由意志；該屋係
    友人范立民承租後，見伊居無定所而暫時出借，伊僅係一時
    借住，上開毒品海洛因應係范立民之女友顏珮羽留下，與伊
    無涉云云。
二、惟查：
（一）本件係九十九年六月十六日十七時許，新北市政府警察局
      永和分局新生派出所警員接獲民眾報案，前往臺北縣永和
      市（現改制為新北市永和區○○○路一四七巷二弄二十一
      號二樓出租套房內處理糾紛時，在該套房內床頭櫃上，發
      現疑似毒品之白色粉末，經查扣後送法務部調查局鑑定結
      果，確屬第一級毒品海洛因無誤，業據被告供承在卷，並
      有搜索扣押筆錄一件、現場照片十二張及法務部調查局濫
      用藥物實驗室九十九年七月三十日調科壹字第０九九二三
      ０一七００００號鑑定書一紙在卷可稽（見偵五一二八卷
      第十四至十八頁、二十一至二十六頁、四十四頁）。
（二）被告雖於審理中辯稱：伊僅係暫住該處，上開套房係友人
      范立民所承租，范立民之女友顏珮羽有施用海洛因之惡習
      ，應係其女友留下云云。然被告為警查獲時，先供稱：九
      十九年六月十三日，綽號「兔子」之男姓友人至其住處，
      除提供安非他命供伊施用外，「兔子」另自行以香煙施用
      海洛因，扣案之海洛因即「兔子」所留下云云（見偵卷第
      八頁、本院勘驗筆錄第六至八頁）；於偵查中亦供稱：扣
      案海洛因係綽號「兔子」之友人至其住處施用毒品所留下
      云云（見偵卷第三十二頁）；另於本院準備程序中則改稱
      ：該屋係范立民所承租，范立民偶而會去居住，伊僅係暫
      住該處，屋內物品與伊無涉云云（見本院一百年四月二十
      一日準備程序筆錄第二頁）；嗣於本院審理中改指：范立
      民之女友顏珮羽吸毒，係其女友留下之物品云云。然被告
      之警詢筆錄並非出於警方之不正行為，業經本院勘驗證實
      ，有勘驗筆錄在卷可憑。而其在警詢中陳述之內容亦與偵
      查中所供相符，自難指其在警詢中有幻聽、幻覺，神智不
      清之情形。是上開毒品應係其友人在上址施用毒品後留下
      ，而為被告持有置放在床頭櫃上，堪予認定。
（三）又證人范立民於本院審理中到庭具結證稱：其與被告廖淑
      貞係認識五、六年之朋友，大約在九十九年五月底某日，
      其在路上與被告相遇，知悉被告與女兒無家可歸；因其與
      女友顏珮羽本承租永和市○○路一四七巷二弄二十一號二
      樓套房，女友涉及毒品案件遭通緝，於九十九年五月二十
      一日在某網咖為警逮捕，僅餘其一人居住，遂將上址承租
      之套房交由被告居住使用，其搬走自己之物品，只留下顏
      珮羽的東西，就是一些衣服、書籍。其未見過顏珮羽在上
      址吸毒，在被捕前亦不知顏珮羽有吸毒惡習，在家中從未
      看過針筒或類似毒品的東西，亦未見過如採證照片上之海
      洛因；其將房屋交給被告居住後，有買東西回去給她們吃
      ，聊個天即離開；該處僅被告及其小女兒居住，其前往探
      視時，有見過二位被告之男性友人在場，年約四十餘歲，
      一名自稱「阿土」，另一名則自稱「小龍」，沒有見過名
      為「兔子」之朋友在場。其不知被告有施用安非他命之行
      為，在本案發生前，亦不知女友顏珮羽或被告曾在那房子
      裡施用毒品；將房子交給被告使用時，大致上有整理過，
      顏珮羽有交代其不要動她的東西，所以其亦告知被告不要
      動顏珮羽之物品。其先前在該處住了約二個月之久，不知
      扣案之海洛因是否顏珮羽所有，但其之前從未見過那個東
      西等語（見本院一百年五月二十三日審理筆錄第三至五頁
      ）。是證人范立民在該處居住達二月之久，從未見過女友
      顏珮羽在該處施用毒品，而依卷附採證照片所見，該毒品
      海洛因即放置在床頭櫃明顯處，以目視即可輕易發現，證
      人范立民既未曾見過該物，顯非其女友顏珮羽所遺留。又
      被告本身有施用安非他命之惡習，亦自承在屋內施用毒品
      ，並有尿液鑑定報告呈安非他命陽性反應為證（見偵卷第
      四十七頁），則其對相類似以塑膠袋包裝之粉末物，應有
      相當之敏感度，且該屋已交由被告管領使用數日，該置放
      在床頭櫃上之毒品海洛因亦可輕易發現，顯屬被告所持有
      ，所辯不知情云云，顯屬無據。
    綜上所述，被告上開所辯各節，核屬事後卸責之詞，不足採
    信。本案事證明確，被告犯行洵堪認定，應依法論科。
三、核被告所為，係犯毒品危害防制條例第十一條第一項之持有
    第一級毒品海洛因罪。爰審酌被告犯罪之動機、目的、手段
    ，素行紀錄（有臺灣高等法院被告全國前案紀錄表附卷可查
    ），智識程度（國中），犯罪所生危害，及犯罪後之態度等
    一切情狀，量處如主文所示之刑，並諭知易科罰金之折算標
    準，以資懲儆。
四、扣案之海洛因一包（驗餘淨重二．五九公克），係第一級毒
    品，有前開鑑定報告附卷可稽，應依毒品危害防制條例第十
    八條第一項前段之規定宣告沒收銷燬之。至取樣０．０五公
    克部分，因檢驗用罄而滅失，自無庸為沒收銷毀之宣告，附
    此敘明。
據上論斷，應依刑事訴訟法第二百九十九條第一項前段，毒品危
害防制條例第十一條第一項、第十八條第一項前段，刑法第十一
條前段、第四十一條第一項前段，判決如主文。
本案經檢察官李超偉到庭執行職務。
中    華    民    國   100    年    6     月    9     日
                        刑事第一庭  法  官  鄭水銓
以上正本證明與原本無異。
如不服本判決，應於收受送達後十日內向本院提出上訴書狀，其
未敘述上訴之理由者並得於提起上訴後十日內向本院補提理由書
（均須按他造當事人之人數附繕本）。
                                    書記官  洪紹甄
中    華    民    國   100    年    6     月    10    日
附錄本案論罪科刑法條全文：
毒品危害防制條例第十一條第一項
持有第一級毒品者，處三年以下有期徒刑、拘役或新臺幣五萬元
以下罰金。
持有第二級毒品者，處二年以下有期徒刑、拘役或新臺幣三萬元
以下罰金。
持有第一級毒品純質淨重十公克以上者，處一年以上七年以下有
期徒刑，得併科新臺幣一百萬元以下罰金。
持有第二級毒品純質淨重二十公克以上者，處六月以上五年以下
有期徒刑，得併科新臺幣七十萬元以下罰金。
持有第三級毒品純質淨重二十公克以上者，處三年以下有期徒刑
，得併科新臺幣三十萬元以下罰金。
持有第四級毒品純質淨重二十公克以上者，處一年以下有期徒刑
，得併科新臺幣十萬元以下罰金。
持有專供製造或施用第一級、第二級毒品之器具者，處一年以下
有期徒刑、拘役或新臺幣一萬元以下罰金。